臺灣高等法院刑事判決　　　　　　　　100年度上訴字第269號
上　訴　人　臺灣士林地方法院檢察署檢察官
上　訴　人
即　被　告　林彬
上列上訴人因被告毒品危害防制條例案件，不服臺灣士林地方法
院99年度審訴字第798 號，中華民國99年11月26日第一審判決（
起訴案號：臺灣士林地方法院檢察署99年度毒偵字第1663號；併
案案號：99年度毒偵字第2047號），提起上訴，本院判決如下：
    主  文
上訴駁回。
    事實及理由
一、本案經本院審理結果，認第一審以被告林彬犯毒品危害防
    制條例第10條第1 項、第2 項之施用第1 、2 級毒品罪，累
    犯，分別判處有期徒刑八月、五月，並定應執行有期徒刑一
    年；另說明扣案之第一級毒品海洛因1 包（驗餘淨重0.3320
    公克），應依毒品危害防制條例第18條第1 項前段規定沒收
    銷燬之。核其認事用法及量刑均無不當，應予維持，並引用
    第一審判決書記載之事實、證據及理由（如附件）。
二、檢察官上訴意旨略以：被告前因多次施用毒品案件，分別經
    臺灣板橋地方法院以90年度易字第1497號判決判處有期徒刑
    5 月確定。又因先後3 次施用毒品案件，經臺灣板橋地方法
    院分別以91年度易字第1073號判決判處有期徒刑7 月確定、
    以94年度訴字第1406號判決判處有期徒刑1 年、8 月，應執
    行有期徒刑1 年6 月確定及以95年度訴字第368 號判決判處
    有期徒刑8 月、4 月，應執行有期徒刑11月確定。再因同時
    施用第一、二級毒品案件，經臺灣板橋地方法院以97年度訴
    字第1335號判決判處有期徒刑1 年1 月確定。詎被告於上開
    刑期執行完畢後，又再犯本件施用第一級、第二級毒品犯行
    ，顯見其經前次矯治後，仍不知悔改，且對刑罰之回饋力不
    佳，為使罰當其罪，以收一般及個別預防之效，實有必要予
    以加重其刑。然由原審判決與前案判決相較，刑度上並無明
    顯加重，反而更輕，故原審判決之量刑除難收矯治之效外，
    似亦與比例原則、平等原則、罪刑相當原則有違云云。
三、按刑事審判旨在實現刑罰權之分配的正義，故法院對有罪被
    告之科刑，應符合罪刑相當之原則，使輕重得宜，罰當其罪
    ，以契合社會之法律感情，此所以刑法第57條明定科刑時應
    審酌一切情狀，尤應注意該條所列10款事項以為科刑輕重之
    標準，俾使法院就個案之量刑，能斟酌至當。而「量刑輕重
    係屬事實審法院得依職權自由裁量之事項，苟已斟酌刑法第
    57條各款所列情狀而未逾越法定刑度，不得遽指為違法」（
    最高法院72年度臺上字第6696號判例意旨可資參照）。查本
    件被告所犯施用第一級毒品罪，其法定刑為6 月以上5 年以
    下有期徒刑；施用第二級毒品罪，其法定刑則為3 年以下有
    期徒刑；原審判決認定被告為累犯，並已依刑法第57條規定
    ，說明其科刑審酌之理由（見原判決理由三、第5 至18列）
    ，且未逾越上開法定刑度，是依首揭說明，自不得遽指為違
    法；再者，被告每次犯罪，其犯罪之動機、犯罪所生之危害
    及犯罪後之態度，均未必相同，尚難僅依憑其犯罪次數，而
    機械化增加其刑度，檢察官以原審量刑未較前次犯罪量刑為
    重，指摘原判決不當，為無理由，應予駁回。
四、次按不服地方法院之第一審判決而上訴者，須提出上訴書狀
    ，並應敘述具體理由，此為上訴必備之程式；上訴所提出之
    書狀未敘述上訴理由，或僅曾以言詞陳述上訴理由者，均應
    於上訴期間屆滿後20日內補提理由書於第一審法院。第一審
    法院經形式審查，認逾期未補提上訴理由者，應定期間先命
    補正，逾期未補正者，為上訴不合法律上之程式，應以裁定
    駁回；第二審法院認為上訴書狀未敘述理由或上訴有同法第
    36 2條前段之情形者，應以判決駁回之。但其情形可以補正
    而未經原審法院命其補正者，審判長應定期間先命補正。此
    觀刑事訴訟法第350 條、第361 條、第362 條、第367 條等
    規定可明。上訴人即被告林彬不服原審判決，雖於法定期
    間內提起上訴，惟其聲明上訴狀僅表明對原判決不服，上訴
    理由容後補呈云云，並未敘述具體理由，嗣經原審命其補正
    上訴理由，該通知於99年12月25日送達被告，此有送達證書
    在卷可稽，被告迄今未補正具體上訴理由到院，復未於本院
    準備程序期日到庭陳述意見，是其上訴不合法律上程式，應
    予駁回。
五、被告經合法傳喚，無正當理由不到庭，爰不待其陳述逕行判
    決。
據上論斷，應依刑事訴訟法第373 條、第368 條、第371 條、第
367 條，判決如主文。
本案經檢察官張啟彬到庭執行職務。
中    華    民    國   100    年    3     月    22    日
                  刑事第一庭審判長法  官  葉騰瑞
                                  法  官  莊明彰
                                  法  官  彭政章
以上正本證明與原本無異。
施用第一級毒品部分，如不服本判決，應於收受送達後10日內向
本院提出上訴書狀，其未敘述上訴之理由者並得於提起上訴後10
日內向本院補提理由書（均須按他造當事人之人數附繕本）「切
勿逕送上級法院」。
                                  書記官  杜宜寧
中    華    民    國   100    年    3     月    22    日
附件：
臺灣士林地方法院刑事判決             99年度審訴字第798號
公  訴  人  臺灣士林地方法院檢察署檢察官
被      告  林彬    男  30歲（民國○○年○○月○ 日生）
                      身分證統一編號：Ｚ000000000號
                      住新北市○○區○○街113號11樓
上列被告因違反毒品危害防制條例案件，經檢察官提起公訴（99
年度毒偵字第1663號）暨移請併案審理（99年度毒偵字第2047號
），被告於準備程序就被訴事實暨移請併案審理之事實均為有罪
之陳述，經本院合議庭裁定本件由受命法官獨任依簡式審判程序
審理，並判決如下：
    主  文
林彬施用第一級毒品，累犯，處有期徒刑捌月，扣案之海洛因
壹包（驗餘淨重零點貳零公克）沒收銷燬；又施用第二級毒
品，累犯，處有期徒刑伍月。應執行有期徒刑壹年，扣案之海洛
因壹包（驗餘淨重零點貳零公克）沒收銷燬。
    事  實
一、林彬前因2 次施用毒品案件，分別經法院裁定送觀察、勒
    戒後，均認無繼續施用毒品之傾向，分別於民國87年6 月29
    日、同年8 月20日執行完畢釋放出所，並分別經臺灣板橋地
    方法院檢察署檢察官以87年度偵字第11879 號、第15608 號
    為不起訴處分確定；又因施用毒品案件，再經法院裁定令入
    戒治處所施以強制戒治，於88年4 月30日停止戒治釋放出所
    ，所餘期間交付保護管束，於88年12月27日保護管束期滿未
    經撤銷停止戒治，視為執行完畢，並由臺灣板橋地方法院檢
    察署檢察官以89年度戒毒偵字第52號為不起訴處分確定；復
    於前揭強制戒治執行完畢後5 年內之90年間，再因施用毒品
    案件，經法院裁定令入戒治處所施以強制戒治，後因執行成
    效良好，經法院裁定停止戒治，所餘戒治期間付保護管束，
    然林彬於保護管束期間內，因違反保護管束情節重大，再
    經法院裁定撤銷停止戒治，令入戒治處所強制戒治，於91年
    9 月24日執行完畢，至刑事追訴部分，則經臺灣板橋地方法
    院以90年度易字第1497號判決判處有期徒刑5 月確定。又因
    先後3 次施用毒品案件，經臺灣板橋地方法院分別以91年度
    易字第1073號判決判處有期徒刑7 月確定、以94年度訴字第
    1406號判決判處有期徒刑1 年、8 月，應執行有期徒刑1 年
    6 月確定及以95年度訴字第368 號判決判處有期徒刑8 月、
    4 月，應執行有期徒刑11月確定。再因同時施用第一、二級
    毒品案件，經臺灣板橋地方法院以97年度訴字第1335號判決
    判處有期徒刑1 年1 月確定，已於98年9 月19日縮刑期滿執
    行完畢。詎林彬猶不知悛悔，各基於施用第一級毒品海洛
    因及第二級毒品甲基安非他命之犯意，於99年8 月4 日凌晨
    1 時許，在臺北市○○區○○街某公園之廁所內，各以針筒
    注射之方式及將甲基安非他命置於鋁箔紙上燒烤吸食煙霧之
    方式，各施用第一級毒品海洛因及第二級毒品甲基安非他命
    1 次。嗣於99年8 月6 日12時30分許，為警在臺北市大同區
    ○○○路194 號前查獲，並扣得第一級毒品海洛因1 包（驗
    餘淨重0.3320公克），經警採集其尿液送驗後，始悉上情。
二、案經臺北市政府警察局中正第一分局報請臺灣士林地方法院
    檢察署檢察官偵查後起訴暨移請併案審理。
    理  由
一、上揭事實，業據被告林彬於本院準備程序及審理時均已坦
    承不諱（見本院卷第39頁背面、第41頁背面），且被告為警
    查獲後所採集之尿液，經送臺灣尖端先進生技醫藥股份有限
    公司以「酵素免疫分析法」為初步檢驗、「氣相層析質譜儀
    法」為確認檢驗之檢驗結果，呈嗎啡、安非他命及甲基安非
    他命陽性反應，此有該公司99年8 月25日濫用藥物檢驗報告
    及臺北市政府警察局偵辦毒品案件尿液檢體委驗單各1 份附
    卷可參（見毒偵字第1663號偵查卷第75頁、第77頁），而被
    告前開為警查獲並扣案之白色粉末1 包（驗餘淨重0.3320公
    克），經送交通部民用航空局航空醫務中心鑑驗結果，確係
    第一級毒品海洛因等情，亦有該局99年8 月17日航藥鑑字第
    0995205 號毒品鑑定書1 紙在卷可憑（見同上偵查卷第66頁
    ），足認被告前開自白與事實相符，應可採信。
二、按毒品危害防制條例於92年7 月9 日修正公布，自93年1 月
    9 日施行，其中第20條、第23條將施用毒品之刑事處遇程序
    區分為「初犯」、「5 年內再犯」、「5 年後再犯」。依其
    立法理由之說明：「初犯」，經觀察、勒戒或強制戒治，應
    為不起訴處分或不付審理之裁定；經觀察、勒戒或強制戒治
    執行完畢釋放後，「5 年內再犯」者，因其再犯率甚高，原
    實施之觀察、勒戒及強制戒治既已無法收其實效，爰依法追
    訴或裁定交付審理。至於經觀察、勒戒或強制戒治執行完畢
    釋放，「5 年後再犯」者，前所實施之觀察、勒戒或強制戒
    治已足以遮斷其施用毒品之毒癮，為期自新及協助其斷除毒
    癮，仍用「初犯」規定，先經觀察、勒戒或強制戒治之程序
    。從而，依修正後之規定，祇於「初犯」及「5 年後再犯」
    2 種情形，有其追訴條件之限制，即須於初犯經觀察、勒戒
    或強制戒治釋放後，5 年內均無施用毒品之行為，始能認其
    前所實施之觀察、勒戒或強制戒治已足遮斷毒癮，而得於5
    年後再犯時，再予適用初犯之規定，重行觀察、勒戒等程序
    。倘5 年內已經再犯，經依法再為保安處分或追訴處罰，縱
    其第3 次（或第3 次以上）施用毒品之時間，在初犯之保安
    處分執行完畢釋放5 年以後，即與「5 年後再犯」之情形有
    別，且因已於「5 年內再犯」，顯見其再犯率甚高，原實施
    觀察、勒戒或強制戒治，已無法收其實效，自無再經觀察、
    勒戒及強制戒治之必要，應由檢察官逕行起訴，始符新法修
    正之本旨（最高法院97年第5 次刑事庭會議決議、97年度臺
    非字第540 號判決參照）。查，本件被告前因施用毒品案件
    ，前經法院裁定送觀察、勒戒及強制戒治，並於執行完畢後
    5 年內再犯施用毒品罪，業經追訴及判處罪刑確定等情，有
    臺灣高等法院被告前案紀錄表在卷可稽，是被告本次所為施
    用毒品之犯行，距離前開觀察、勒戒及強制戒治執行完畢釋
    放雖已逾5 年，惟被告於上開觀察、勒戒及強制戒治執行完
    畢後5 年內，既已再犯施用毒品罪，並經追訴、處罰，揆諸
    前揭說明，其本次犯行即與毒品危害防制條例第20條第3 項
    所稱之「5 年後再犯」有別，是公訴人依法追訴，於法並無
    不合，本院自應依法論科。
三、核被告林彬所為，各係犯毒品危害防制條例第10條第1 項
    之施用第一級毒品罪及同條第2 項之施用第二級毒品罪，其
    施用前、後持有海洛因及甲基安非他命之低度行為，各應為
    施用之高度行為所吸收，均不另論罪。被告上開所犯2 罪間
    ，其犯意各別，行為互殊，應予分論併罰。又被告有事實欄
    所載之犯罪科刑並已執行完畢等情，有臺灣高等法院被告前
    案紀錄表在卷可稽，其於有期徒刑執行完畢後5 年內，故意
    各再犯本案有期徒刑以上之罪，各應依刑法第47條第1 項規
    定論以累犯，並加重其刑。至臺灣士林地方法院檢察署以99
    年10月22日士檢清忠99毒偵2047字第10585 號函請本院併案
    審理之事實，與本件起訴犯罪事實完全相同，為事實上同一
    案件，本院自得併予審理，附此敘明。爰審酌被告曾因施用
    毒品犯行而送觀察、勒戒、強制戒治及法院判處罪刑確定，
    仍不知悛悔，復再施用第一級毒品及第二級毒品，顯見其戒
    絕毒品之決心不堅，及本件犯罪之動機、手段、施用毒品為
    自戕行為，對身體健康產生危害及犯罪後終能坦承犯行之態
    度等一切情狀，分別量處如主文所示之刑，並定其應執行刑
    ，以示懲儆。至扣案之第一級毒品海洛因1 包（驗餘淨重0.
    3320公克），應依毒品危害防制條例第18條第1 項前段規定
    沒收銷燬之。
據上論斷，應依刑事訴訟法第273 條之1 第1 項、第299 條第1
項前段，毒品危害防制條例第10條第1 項、第2 項、第18條第1
項前段，刑法第11條、第47條第1 項、第51條第5 款，判決如主
文。
本案經檢察官顏珮珊到庭執行職務。
中    華    民    國    99    年     11    月    26   日
                  刑事第一庭法  官  莊明達
以上正本證明與原本無異。
如不服本判決應於收受判決後10日內向本院提出上訴書狀，並應
敘述具體理由；其未敘述上訴理由者，應於上訴期間屆滿後20日
內向本院補提理由書 。
                            書記官  丁梅芬
中    華    民    國    99    年     11    月    26   日
附錄本件論罪科刑依據法條全文：
毒品危害防制條例第10條
施用第一級毒品者，處6月以上5年以下有期徒刑。
施用第二級毒品者，處3 年以下有期徒刑。